【裁判字號】    95,簡上,448
【裁判日期】    951116
【裁判案由】    傷害
【裁判全文】
臺灣桃園地方法院刑事判決             95年度簡上字第448號
上  訴  人
即  被  告  乙○○
上列被告因傷害案件，不服本院95年度桃簡字第1639號，民國95
年8 月14日第一審刑事簡易判決（聲請簡易判決處刑案號：95年
度偵字第13326 號），提起上訴，本院管轄之第二審合議庭判決
如下：
    主  文
上訴駁回。
    事實及理由
一、本案經本院審理結果，認原審以被告乙○○所為，係犯刑法
    第277 條第1 項之傷害罪，判處其有期徒刑3 月，並諭知易
    科罰金之折算標準為以300 元（銀元）折算1 日，認事用法
    及量刑均無不當，應予維持，並引用原審判決書記載之事實
    、證據及理由（如附件）。
二、被告上訴意旨略以：被告於民國95年4 月22日上午某時許，
    與邱鳳祥發生口角，邱鳳祥、甲○○即與被告相約至桃園縣
    龜山鄉○○路與茶專路口談判，迨被告至該處時，邱鳳祥、
    甲○○竟分持石頭、鐵鎚追打被告，被告出手實係迫於無奈
    ，應屬正當防衛，原審認定甲○○係出面勸架，與事實不符
    云云。經查：
（一）原審認定被告持鐵管毆打甲○○之事實，為被告所不爭執
      ，坦承為真（見本院卷第26、27、28、37、42頁），原審
      此部分之認定，自屬無誤。被告雖辯稱其毆打甲○○是出
      於正當防衛，然按刑法上之正當防衛以遇有現在不法之侵
      害為前提，如不法之侵害尚未發生，業已過去，或無從分
      別何方為不法侵害之互毆行為，均不得主張防衛權，而衡
      之一般社會經驗法則，互毆係屬多數動作構成單純一罪而
      互為攻擊之傷害行為，縱令一方先行出手，而還擊之一方
      在客觀上苟非單純對於現在不法之侵害為必要排除之反擊
      行為，因其本即有傷害之犯意存在，則對其互為攻擊之還
      手反擊行為，自無主張防衛權之餘地（最高法院92年度臺
      上字第876 號判決、92年度臺上字第3039號判決要旨參照
      ）。審酌被告於警詢時稱：「……我怕被打才攻擊林員（
      指甲○○）。」、「……怕他（指甲○○）先打我，我就
      先打他了。」（見偵查卷第4 頁反面），本院審理時稱：
      「……他（指甲○○）拿榔頭要打我，但是我動作快，沒
      有被他打到，後來我就隨手拿起鐵棍去打甲○○。」（見
      本院卷第37頁）等說詞，非僅甲○○是否有出手傷害被告
      ，尚有可疑，縱認甲○○確有傷害被告之行為，此傷害行
      為亦已過去，被告猶持鐵棍打甲○○，且自承「不只打一
      下」（見原審卷第17頁），顯有傷害甲○○之犯意，揆諸
      上開說明，自無主張正當防衛之餘地。被告此部分所辯，
      尚不影響其傷害犯行之成立。
（二）被告另指摘原審認定甲○○出面勸架之說，與事實不符。
      證人即被告友人丙○○亦到庭證稱：其與被告、邱鳳祥、
      甲○○等人均是卡車司機，當時其從無線電上聽到邱鳳祥
      與被告發生爭執，甲○○表示要挺邱鳳祥，應是邱鳳祥、
      甲○○要打被告，反而被打等語（見本院卷第39、40頁）
      ，然丙○○既表示其未親眼見到現場被告、甲○○衝突情
      形（見本院卷第40頁），則其依據衝突前聽到雙方對話所
      為之揣測，自不足據為有利被告之認定。況且，由證人甲
      ○○於檢察官訊問及原審審理時所證：「……我就趕快去
      調解，並要把被告的鐵棍拿走」（見偵查卷第20、21頁）
      、「……我在搶被告鐵棒的時候，我有罵他三字經『幹你
      娘』。」（見原審卷第18頁），及證人邱鳳祥於警詢時所
      證：「……可能是林員（指甲○○）要把鐵管搶下來才會
      被楊員（指被告）毆打。」（見偵查卷第15頁反面），可
      知甲○○與被告衝突之際，應有出手搶奪被告之鐵棍。而
      觀之原審判決認定之事實，乃「被告乙○○……與邱鳳祥
      因細故發生口角爭執，乙○○並手持長約5 、60公分之鐵
      管1 支，甲○○見狀欲上前排解並欲拿下該鐵管，並出言
      對乙○○辱罵「幹你娘」之穢語（未據告訴）……。」，
      亦即認定甲○○欲排解被告可能實施之傷害行為，出言辱
      罵被告並出手搶奪鐵棍，此認定除與上開證人證述之情節
      相符，實際上亦未認定甲○○純粹立於中立者，僅是單純
      勸架。被告此部分所為指摘，自有誤會。
三、綜上所述，被告之傷害犯行，堪予認定。原審認定被告罪證
    明確而為論罪科刑之判決，並無違誤。被告上訴意旨所陳各
    節，均無可採。應駁回其上訴。
據上論斷，應依刑事訴訟法第455 條之1 第1 項、第3 項、第36
8 條、第373 條，判決如主文。
本案經檢察官何治蕙到庭執行職務。
中    華    民    國    95    年    11    月    16    日
                  刑事第十庭審判長法  官  江德民
                                  法  官  林家賢
                                  法  官  許炎灶
以上正本證明與原本無異。
不得上訴。
                                  書記官  文巧雲
中    華    民    國    95    年    11    月    20    日
附錄本案論罪科刑法條：刑法第277 條第1 項。
中華民國刑法第277條（普通傷害罪）
傷害人之身體或健康者，處3 年以下有期徒刑、拘役或1 千元以
下罰金。
犯前項之罪因而致人於死者，處無期徒刑或7 年以上有期徒刑；
致重傷者，處3 年以上10年以下有期徒刑。


司法院資訊處製作；財團法人民間司法改革基金會備份。
